臺灣屏東地方法院刑事判決　　　　　　　 95年度訴字第839號
公　訴　人　臺灣屏東地方法院檢察署檢察官
被　　　告　甲○○
　　　　　　　　　　（
上列被告因違反毒品危害防制條例案件，經檢察官提起公訴（95
年度毒偵字第1296號），及移送併案審理（95年度毒偵字第1973
號），嗣被告於本院準備程序進行中先就被訴事實為有罪之陳述
，本院告知被告簡式審判程序之旨，並聽取當事人之意見後，裁
定改由受命法官獨任依簡式審判程序審理，判決如下：
    主  文
甲○○施用第二級毒品，累犯，處有期徒刑拾月。
    事  實
一、甲○○曾於民國91年間，因施用毒品案件，為法院裁定送觀
    察勒戒，嗣因認無繼續施用傾向，遂於91年11月18日釋放，
    並由臺灣屏東地方法院檢察署檢察官於91年11月25日以91年
    毒偵緝字第162 號為不起訴處分確定。惟其未能戒除毒癮，
    旋又於93年間因施用毒品案件，經臺灣屏東地方法院檢察署
    檢察官以93年度毒偵字第1217號提起公訴，並由臺灣高等法
    院高雄分院以93年度上訴字第1011號判決判處應執行有期徒
    刑9 月確定，甫於94年10月12日縮短刑期執行完畢。
二、詎仍未戒除吸食毒品之惡習，復基於施用第二級毒品甲基安
    非他命之犯意，自95年6 月12日某時起至同年10月19日凌晨
    2 時許止，以二、三天左右一次之頻率，在屏東縣枋寮鄉○
    ○村○○路117 號等處，以將甲基安非他命置入玻璃球內燒
    烤燃燒成煙並吸食之方式，施用第二級毒品甲基安非他命多
    次。嗣為警分別：
（一）於同年6 月15日9 時45分許，在屏東縣麟洛鄉○○路新庄
      巷土地公廟前，見被告行跡可疑，向前盤查並經其同意採
      尿鑑定呈甲基安非他命陽性反應而查獲。
（二）於同年10月20日9 時35分許為警因另案在屏東縣枋寮鄉東
      海村北玄村124 號拘提案外人許金鎮，經在場之被告同意
      採尿鑑定呈甲基安非他命陽性反應而查獲。
二、案經屏東縣警察局屏東分局與枋寮分局報請臺灣屏東地方法
    院檢察署檢察官偵查起訴。
    理  由
壹、程序部份
一、按除被告所犯為死刑、無期徒刑、最輕本刑為3 年以上有期
    徒刑之罪或高等法院管轄第一審案件者外，於法院行準備程
    序進行中，被告先就被訴事實為有罪之陳述時，審判長得告
    知被告簡式審判程序之旨，並聽取當事人、代理人、辯護人
    及輔佐人之意見後，裁定進行簡式審判程序；且受命法官行
    準備程序，與法院或審判長有同一之權限；又簡式審判程序
    之證據調查，不受刑事訴訟法第159 條第1 項、第161 條之
    2 、第161 條之3 、第163 條之1 及第164 條至第170 條規
    定之限制，刑事訴訟法第273 條之1 第1 項、第279 條第2
    項前段、第273 條之2 分別定有明文。被告所為係犯死刑、
    無期徒刑、最輕本刑為3 年以上有期徒刑以外之罪，其於準
    備程序中就被訴事實為有罪之陳述，經受命法官告知簡式審
    判程序之旨，並聽取公訴人、被告之意見後，本院合議庭認
    為適宜由受命法官獨任進行簡式審判程序，依刑事訴訟法第
    273 條之1 第1 項規定，裁定由受命法官獨任進行審判程序
    ，合先敘明。
貳、實體部分
一、訊據被告甲○○對於上揭犯罪事實均坦承不諱，復查：
（一）經警分別於查獲被告之95年6 月15日10時55分與同年10月
      20日13時20分許所採之尿液送驗結果，均係呈甲基安非他
      命陽性反應，此有屏東縣警察局屏東分局毒品案件涉嫌人
      尿液採證編號姓名對照表、屏東縣警察局枋寮分局毒品案
      件涉嫌人尿液採證編號姓名對照表、台灣檢驗科技股份有
      限公司95年7 月7 日編號KＺ000000000000號與95年11月2
      日編號KH2006A0000000號濫用藥物尿液檢驗報告各1 份在
      卷可稽。
（二）再查甲○○曾於91年間，因施用毒品案件，為法院裁定送
      觀察勒戒，嗣因認無繼續施用傾向，遂於91年11月18日釋
      放，並由臺灣屏東地方法院檢察署檢察官於91年11月25日
      以91年毒偵緝字第162 號為不起訴處分確定之事實，有臺
      灣高等法院被告全國前案紀錄表1 份在卷可按。是被告於
      觀察勒戒釋放後5 年內再犯施用毒品之罪甚明。
（三）綜上所述，被告前曾犯施用毒品，且於觀察、勒戒執行完
      畢釋放後，5 年內再犯本件施用毒品，事證應屬明確，其
      犯行應堪認定。
二、
（一）查甲基安非他命屬毒品危害防制條例第2 條第2 項第2 款
      所規定之第二級毒品，核被告所為，係犯毒品危害防制條
      例第10條第2 項施用第二級毒品罪。被告持有毒品，復進
      而施用，其持有毒品之低度行為，為施用毒品之高度行為
      所吸收，均不另論罪。檢察官起訴書雖認被告係於95年6
      月15日10時55分許回溯72小時內之不詳時間，施用第二級
      毒品甲基安非他命，惟查被告於本院審理中業已供稱乃自
      95年6 月12日某時起直至同年10月19日凌晨2 時止施用第
      二級毒品甲基安非他命多次（見本院卷第123 頁背面96年
      3 月21日審理筆錄），故被告施用本件第二級毒品甲基安
      非他命之時間應為自95年6 月12日某時起至同年10月19日
      凌晨2 時許止，起訴意旨此部認定容有誤會，附此敘明。
（二）被告雖先後多次施用第二級毒品甲基安非他命，然基於下
      列理由，應認其屬集合犯，而得評價為一罪：
    1.所謂「集合犯」者，乃指刑事法若干犯罪行為態樣，本質
      上原具有反覆、延續實行之特徵，立法時既予特別歸類，
      定為犯罪構成要件之行為要素，則行為人基於概括之犯意
      ，在密切接近之一定時、地持續實行之複次行為，倘依社
      會通念，於客觀上認為符合一個反覆、延續性之行為觀念
      者，於刑法評價上，即應僅成立一罪。學理上所稱「集合
      犯」之職業性、營業性或收集性等具有重複特質之犯罪均
      屬之（最高法院95年度台上字第1079號判決參照）。
    2.依毒品危害防制條例第2 條第1 項所規定之「毒品」的定
      義，可知毒品，乃具有成癮性、濫用性及對社會危害性之
      麻醉藥品。故施用毒品者，往往因施用毒品具有成癮之特
      性，是反覆成習之施用行為才是構成要件違反之典型與常
      態，單一次之施毒行為毋寧說是例外；準此，「施用」即
      屬此類犯罪之常態，倘認「施用」，為數罪評價，恐與刑
      罰之過度評價禁止原則相悖。基此，於刑法評價上，毒品
      危害防制條例第10條「施用」毒品罪，自應屬上開本質上
      原具有反覆、延續實行之特徵，立法予以特別歸類，定為
      犯罪構成要件之行為要素之「集合犯」之實質一罪。
    3.查本件被告早自91年間即因施用毒品而遭觀察勒戒，於92
      年間復因施用毒品經公訴人提起公訴併聲請本院裁定將其
      送強制戒治獲准，起訴部分經本院判處有期徒刑4 月確定
      ，又於93年間，再因施用第一級毒品海洛因與第二級毒品
      甲基安非他命，經臺灣屏東地方法院檢察署檢察官提起公
      訴，並由臺灣高等法院高雄分院以93年度上訴字第1011號
      判決判處應執行有期徒刑9 月確定，於94年間甫經釋放出
      獄，竟又於95年間再度犯下本件，此有臺灣高等法院被告
      全國前案紀錄表、臺灣高等法院在監在押全國紀錄表、上
      開判決各1 份在卷可按。故其經過觀察、勒戒與強制戒治
      等戒除毒癮之保安處分助其戒斷毒癮，均不能收其效；復
      自91年間迄今，幾乎均因違反毒品危害防制條例在監勒戒
      、戒治或服刑，於94年10月13日甫出監，又在不到3 個月
      時間內，猶再犯本件施用毒品案件，足見原所據以實施之
      治療程序，顯然不能收其實效。復被告於本院審理中亦自
      承約2 至3 天需施用第二級毒品甲基安非他命一次，有上
      癮（見本院卷第123 頁背面96年3 月21日審理筆錄），更
      足見被告除施用毒品成癮，而有施用毒品之犯罪倚賴外，
      亦係基於概括之犯意，而於密切之時、地反覆延續實行施
      用毒品之犯罪，依社會一般客觀上之觀察，符合一個反覆
      、延續性之行為觀念，揆諸前揭說明，被告所為應論以「
      集合犯」型態，而僅得受一次之刑法評價。
    4.又被告所為數次施用毒品之數行為，既跨越刑法修正前後
      之新舊法，其中雖部分行為在舊法時期，部分行為在新法
      施行以後，然被告之施用毒品行為既如前所述屬「集合犯
      」之行為類型，自應直接依最後行為時之修正後刑法法律
      處斷，而不發生行為後法律變更問題，合先敘明。
（三）被告於93年間因施用毒品案件，經臺灣屏東地方法院檢察
      署檢察官以93年度毒偵字第1217號提起公訴，並由臺灣高
      等法院高雄分院以93年度上訴字第1011號判決判處應執行
      有期徒刑9 月確定，甫於94年10月12日縮短刑期執行完畢
      之前科，有臺灣高等法院被告全國前案紀錄表1 份在卷可
      憑，於5 年內故意再犯有期徒刑以上之本件，應依刑法第
      47條第1 項規定，論以累犯，並依法加重其刑。爰審酌被
      告施用毒品，足以戕害其身心，滋生其他犯罪，惡化治安
      ，嚴重損及公益，且被告前屢經觀察勒戒、強制戒至與徒
      刑執行等過程助其戒除毒癮，竟再為本件施用毒品犯行，
      顯見其不思悔改，自制力亦顯不佳；惟另考量被告於犯後
      即能坦承犯行，而其施用毒品行為於本質上係屬自我戕害
      行為，反社會性之程度應屬較低等一切情狀，酌情量處如
      主文所示之刑，以資懲儆。
三、又按毒品危害防制條例第18條前段規定：查獲之第一、二級
    毒品，不問屬於犯人與否，沒收銷燬之；故被告經法院為有
    罪之判決時，查獲之毒品，與被告所犯本案有關者，固應於
    該有罪判決之主刑下諭知沒收；至若查獲之毒品，與被告被
    訴之本案全然無關，法院自不得宣告沒收，最高法院94年台
    上字第7319號著有判決可供參照。故本件扣案第一級毒品海
    洛因1 包與用以注射第一級毒品海洛因之針筒1 支，與被告
    被訴之本案全然無關（被告涉犯施用海洛因部分已由本院以
    同案號判處免訴），依上開見解，本院自不得宣告沒收。
據上論斷，應依刑事訴訟法第273 條之1 第1 項、第299 條第1
項前段，毒品危害防制條例第10條第2 項，刑法第11條前段、第
47條第1 項，判決如主文。
本件經檢察官潘國威到庭執行職務。
中　　華　　民　　國　　96　　年　　3 　　月　　30　　日
                  刑事第一庭    法  官  羅培毓
以上正本證明與原本無異。
如不服本判決應於收受本判決送達後十日內向本院提出上訴書狀
，其未敘述上訴理由者，並得於提起上訴後十日內向本院補提理
由書狀（均須按他造當事人之人數附繕本）「切勿逕送上級法院
」
中　　華　　民　　國　　96　　年　　3 　　月　　30　　日
                                書記官  張儷薾
附錄本判決論罪科刑法條：
毒品危害防制條例第10條第2項
施用第二級毒品者，處三年以下有期徒刑。
